【裁判字號】    96,重訴,270
【裁判日期】    971022
【裁判案由】    損害賠償等
【裁判全文】
臺灣板橋地方法院民事判決             96年度重訴字第270號
原      告  乙○○
            丙○○
            丁○○
兼上三人
訴訟代理人  甲○○○
被      告  庚○○
                      號2樓.
被      告  己○○
                      5號5樓.
            壬○○
            辛○○
            戊○○
上列當事人間請求損害賠償等事件，經本院於民國97年9月25日
言詞辯論終結，判決如下：
    主  文
被告庚○○應給付原告新臺幣玖佰萬陸仟陸佰柒拾伍元，及其中
捌佰肆拾玖萬元萬柒仟陸佰拾捌元自民國九十二年六月十八日起
，其餘伍拾萬玖仟零伍拾柒元自民國九十七年九月八日起，均至
清償日止，按年息百分之五計算之利息。
原告其餘之訴駁回。
訴訟費用由被告庚○○負擔。
    事實及理由
一、本件被告庚○○、壬○○、辛○○經合法通知，未於言詞辯
    論期日到場，核無民事訴訟法第386條各款所列情形，爰依
    原告聲請，由其一造辯論而為判決。
二、原告主張：原告之被繼承人楊榮茂（民國92年6月25日死亡
    ）於民國89年初受被告之欺罔，以自己之名義向臺灣臺北地
    方法院以新台幣（下同）1,000餘萬元之價格標得門牌號碼
    臺北市○○○路71號地下樓房屋及其坐落之土地即臺北市○○區○○段三小段第91地號面積452平方公尺持份33600分之
    4410（下稱系爭房地），被告隨於89年3月20日以楊榮茂名
    義向華南商業銀行股份有限公司（下稱華南銀行）借款
    1,000 餘萬元，並以上開房地設定最高限額抵押1,500萬元
    。惟被告竟不向華南銀行清償借款，致上開房地於90年11月
    27 日為華南銀行查封，並於92年6月9日為法院拍定，就雙
    方委任關係而言，顯屬不完全給付之債務不履行，又上開房
    地登記於楊榮茂名義，雙方應成立信託關係，故原告自得依
    信託法第40條及民法第227條第1項、第260條、第546條第3
    項規定請求被告賠償損害即楊榮茂對華南銀行所負之本金債
    務849 萬7,618 元及利息。又被告於90年10月9 日另以楊榮
    茂名義將上開房地出租予第三人經營餐廳，至92年6 月9 日
    上開房地拍定前共計三年期間，每年獲利至少83萬7,900 元
    ，租金均由被告取得，然每年租金所得之稅金9 萬零959 元
    卻由楊榮茂負擔，3 年合計27萬2,877 元。再者，自89年初
    被告以楊榮茂名義買受上開房地，至95年6 月9 日上開房地
    為法院拍定止，共3 年期間被告均未繳納土地稅及房屋稅，
    致法務部行政執行署臺北執行處於95年4 月27日查扣原告共
    有而以原告王楊梅玉名義所有之股票共32萬9,909 元。上開
    租金所得稅27萬2,877 元及土地稅、房屋稅32萬9,909 元均
    係信託財產支出之稅捐及處理委任事務之出之必要費用，原
    告自得依民法第546 條第1 項及信託法第40條規定請求被告
    償還。且被告主觀上並無履行債務之意願，客觀上亦無履行
    之能力，竟欺瞞楊榮茂以其自己之名義向法院應買法拍屋並
    向銀行貸款，致楊榮茂背負巨額債務及稅金，所為已侵害楊
    榮茂之意思自由並致其受有財產上之損害，原告亦得依侵權
    行為之法律關係請求被告賠償上開貸款本金及稅金之損害合
    計910 萬零404 元，為此提起本件訴訟等語。並聲明：被告
    應共同給付原告910 萬零404 元，及其中849 萬7,618 元自
    民國89年3 月20日起，其中27萬2,877 元自92年6 月2 日起
    ，其中32萬9,909 元自95年4 月27日起，均至清償日止，按
    年息百分之5 計算之利息。
三、被告庚○○、壬○○、辛○○未於言詞辯論期日到場爭執，
    亦未提出準備書狀為任何聲明陳述。被告己○○以：這件事
    與伊無關，是楊榮茂與庚○○之間的事等語置辯，戊○○則
    以：庚○○因為貸款貸不出來，請伊幫忙，伊認識銀行的人
    ，伊只是幫他們介紹一下就走了，楊榮茂與庚○○之間的關
    係伊不清楚等語置辯。並均聲明：原告之訴駁回。
四、得心證之理由：
（一）被告庚○○部分：
  1.原告主張其被繼承人楊榮茂以自己之名義向法院標得系爭房
    地，實係被告庚○○出資購買而信託登記於楊榮茂名下，及
    楊榮茂拍得系爭房地後，被告庚○○以楊榮茂名義向華南銀
    行貸款，並以上開房地設定抵押，因未清償借款，致上開房
    地遭法院查封拍賣後，尚積欠借款本金849 萬7,618 元及自
    92年6 月18日起之利息、違約金之事實，業據被告庚○○於
    臺灣臺北地方法院檢察署93年度偵字第17684 號偽造文書等
    案件偵查中具狀提出信託契約影本1 件為證，並有華南銀行
    積穗分行97年8 月5 日（97）華穗放字第236 號函1 件附卷
    可稽（參見本院卷第153 頁及142 頁）。又系爭房地89年至
    92年之房屋稅共計12萬7,182 元，89年至91年之地價稅共計
    14萬9,698 元，房屋稅及地價稅合計27萬6,880 元，及89年
    、90年及91年分別有租賃所得82萬3,220 元、83萬7,900 元
    及6,156 元之事實，亦有台北市稅捐稽徵處大安分處97年7
    月21日北市稽大安甲字第09731149 200號函及財政部臺灣省
    南區國稅局屏東縣分局97年9 月24日南區國稅屏縣二字第
    0970025917號函各1 件附卷可稽。依上開財政部臺灣省南區
    國稅局屏東縣分局函所檢送之綜合所得稅核定通知書記載：
    (1)楊榮茂89年綜合所得淨額90萬860 元，核定應納稅額8 萬
    8,467 元；如將該年度綜合所得淨額扣除系爭房屋租賃所得
    82萬3,220 元，所得淨額僅7 萬7640元，應納稅捐僅4, 658
    元（77640 ×6%=4658 ，元以下四捨五入），故楊榮茂89年
    度因系爭房屋之租賃所得負擔之稅額為8 萬3,809 元（0000
    0-0000=83809）；(2)楊榮茂90年度係列為楊善棉之扶養親屬
    ，楊善棉90年度核定綜合所得淨額147 萬8,401 元，應納稅
    額20萬5,364 元；如將該年度綜合所得淨額扣除系爭房屋租
    賃所得83萬7,900 元，所得淨額僅64萬501 元，應納稅捐僅
    5 萬7, 365元（640501×13 %- 25 900= 57365） ，故楊榮
    茂90年度因系爭房屋租賃所得負擔之稅捐為14萬7,999 元（
    000000 -00000=147999）；(3)楊榮茂91年度系列為王梅玉之
    扶養親屬，王梅玉91年度核定綜合所得淨額9 萬5,153 元，
    核定應納稅額4,389 元；如將該年度綜合所得淨額扣除楊榮
    茂之租賃所得6,156 元，所得淨額為8 萬8,997 元，應納稅
    捐為5, 340元，故楊榮茂91年度因系爭房屋租賃所得負擔之
    稅額為369 元。以上合計楊榮茂89年至91年因系爭房屋租賃
    所得負擔之稅額為23萬2,177 元（83809+147999+369=23217
    7） 。
  2.查楊榮茂與被告庚○○訂定之信託契約第4 條約定「因信託
    標的物所產生之稅捐概由甲方（即庚○○）負擔」，有上開
    信託契約之影本在卷可稽。又信託法第39條規定：「受託人
    就信託財產或處理信託事務所支出之稅捐、費用或負擔之債
    務，得以信託財產充之。前項費用，受託人有優先於無擔保
    債權人受償之權。第1 項權利之行使不符信託目的時，不得
    為之。」同法第40條第1 項規定：「信託財產不足清償前條
    第1 項之費用或債務，或受託人有前條第3 項之情形時，受
    託人得向受益人請求補償或清償債務或提供相當之擔保。但
    信託行為另有訂定者，不在此限。」故原告依信託契約及信
    託法第40條規定，請求被告庚○○負擔系爭房地89年至92年
    之房屋稅及地價稅合計27萬6,880 元，及89年至91年因系爭
    房屋租賃所得負擔之所得稅23萬2,177 元，暨以系爭房地向
    銀行貸款，經拍賣系爭房地後仍不足清償之借款本金849 萬
    7,618 元，以上合計900 萬6,675 元及其中849 萬7,618 元
    自92年6 月18日起，其餘50萬9,057 元自起訴狀繕本送達翌
    日即97年9 月8 日起，均至清償日止，按年息百分之5 計算
    之利息，並無不合，應予准許；逾上開金額之請求，則屬無
    據，應予駁回。
（二）被告己○○、戊○○、壬○○、辛○○部分：
  1.原告雖主張楊榮茂受被告庚○○、己○○欺罔，以自己之名
    義標買系爭房地，且被告戊○○與被告庚○○合標系爭房地
    ，其等間有共同侵權行為；被告辛○○為被告庚○○之妹，
    系爭房地買賣所需身分證明係由被告辛○○收取，其知悉房
    地買賣及訂立信託契約之經過，難謂無共謀犯意及共同侵權
    行為；被告壬○○為被告庚○○之父，系爭事件發生過程其
    亦曾參與，故亦為共同侵權行為人，為此依侵權行為法律關
    係請求被告被告己○○、戊○○、壬○○、辛○○負連帶賠
    償責任云云，然並未就被告己○○等人有何施用詐術使楊榮
    茂陷於錯誤之侵權行為事實舉證以實其說，且查原告甲○○○就系爭房地之買賣及辦理抵押設定等事宜，曾先後對被告
    庚○○、辛○○提起偽造文書及詐欺等刑事告訴，經檢察官
    偵查後咸以犯罪嫌疑不足處分不起訴，有台灣板橋地方法院
    檢察署檢察官93年度偵字第13556 號及93年度偵字第17684
    號不起訴處分書附卷可憑。原告於本件訴訟中並未提出其他
    證據證明被告己○○等人確有詐騙楊榮茂之侵權行為事實，
    故原告依侵權行為法律關係請求被告等人連帶負賠償責任，
    尚嫌無據，應予駁回。
  2.又本件立信託契約之當事人僅被告庚○○與楊榮茂，被告己○○等人並未與焉，原告復未提出其他證據證明楊榮茂與被
    告己○○等人間亦有信託關係、委任或其他契約關係存在，
    故原告主張依民法第227 條、第260 條、第546 條及信託法
    第40條規定請求被告己○○、戊○○、壬○○、辛○○等人
    負賠償責任，自屬無據。
五、綜上所述，原告主張系爭房地係被告庚○○出資購買而信託
    登記於楊榮茂名下，及被告庚○○以楊榮茂名義向華南銀行
    貸款，並以上開房地設定抵押，因未清償借款，致上開房地
    遭法院查封拍賣後，尚積欠借款本金849 萬7,618 元及自92
    年6 月18日起之利息、違約金，暨系爭房地89年至92年之房
    屋稅及地價稅合計27萬6,880 元，89年至91年之租賃所得稅
    合計23萬2,177 元之事實，為可採。原告主張被告己○○、
    戊○○、壬○○、辛○○與被告庚○○共謀施用詐術詐騙楊
    榮茂以自己之名義標買系爭房地及向銀行貸款，暨楊榮茂與
    被告己○○等人間亦有信託關係、委任或其他契約關係存在
    云云，並未據原告舉證以實其說，其主張為不可採。從而原
    告依信託契約及信託法第40條規定請求被告庚○○清償楊榮
    茂因系爭房地負擔之上開稅捐及債務合計900 萬6,675 元，
    及其中849 萬7,618 元自92年6 月18日起，其餘50萬9,057
    元自97年9 月8 日起，均至清償日止，按年息百分之5 計算
    之利息，為由理由，應予准許；逾上開金額之請求，則無理
    由，應予駁回；原告依侵權行為及民法第227 條、第260 條
    、第546 條暨信託法第40條規定請求被告己○○、戊○○、
    壬○○、辛○○負連帶賠償責任，為無理由，應予駁回。
六、本件事證已臻明確，兩造其餘主張陳述及所提之證據，均毋
    庸再予審酌，附此敘明。
七、訴訟費用負擔之依據：民事訴訟法第79條。
中    華    民    國    97    年    10    月    22    日
                  民事第三庭    法  官  許月珍
以上正本係照原本作成
如對本判決上訴，須於判決送達後20日內向本院提出上訴狀
中    華    民    國    97    年    10    月    23    日
                                書記官  劉昌明


司法院資訊處製作；財團法人民間司法改革基金會備份。
